臺灣臺南地方法院刑事判決
111年度易字第703號
公  訴  人  臺灣臺南地方檢察署檢察官
被      告  蔡侑儒



上列被告因違反電子遊戲場業管理條例等案件，經檢察官提起公
訴（111年度偵字第12293號），本院判決如下：
    主  文
甲○○犯電子遊戲場業管理條例第二十二條之非法營業罪，處拘役
壹拾伍日，如易科罰金，以新臺幣壹仟元折算壹日。
扣案戳戳樂壹個、骰子參個、摸彩券參拾張、商品初音公仔壹個
、商品鬼滅之刃公仔壹個、商品七龍珠公仔壹個，均沒收。
    事  實
一、甲○○明知未依電子遊戲場業管理條例規定領有電子遊戲場業
    營業級別證者，不得經營電子遊戲場業，亦不得以電子遊戲
    機具供賭博之用，竟基於違法經營電子遊戲場業及在公眾得
    出入之場所賭博財物之犯意，自民國111年2月間某日起，在
    臺南市○○區○○○路00號，未依電子遊戲場業管理條例規定，
    向主管機關申請核發電子遊戲場業營業級別證，即在上址擺
    放利用電腦操縱，以產生或顯示動作，而經變更玩法之電子
    遊戲機1臺（下稱系爭機臺），供不特定人投幣把玩以營業
    ，並賭博財物。其賭法為：消費者每次投幣新臺幣（下同）
    10元2枚，再以搖桿及按鈕將系爭機臺內之骰子夾起後移動
    ，如骰子落出洞口，則可在機臺上方戳戳樂戳洞1次並獲得
    彩券1張，若彩券中獎，則可換取放置在系爭機臺上方之商
    品，若彩券未中獎，則累積10張彩券即可兌換洗衣球1箱，
    與不特定人賭博財物，且以此方式經營電子遊戲場業。嗣經
    警方於同年3月15日20時30分許，前往上開處所盤查，當場
    扣得系爭機台（由甲○○代保管）、IC晶片1片、戳戳樂1個、
    骰子3個、摸彩券30張、商品初音公仔1個、商品鬼滅之刃公
    仔1個、商品七龍珠公仔1個及現金260元等物，始查悉上情
    。
二、案經臺南市政府警察局永康分局報告臺灣臺南地方檢察署檢
    察官偵查起訴。
    理  由
一、認定犯罪事實所憑證據及理由：
  ㈠訊據被告固坦承於前揭時、地，有擺放系爭機臺、玩法如上
    等事實；惟矢口否認有何違反電子遊戲場業管理條例及賭博
    犯行，辯稱：系爭機台有保證取物，這是選物販賣機，並非
    電子遊戲機，亦無賭博犯行云云。
　㈡經查：
　⒈被告未領有電子遊戲場業級別證，於前開時、地，擺設系爭
    機台、玩法如上，供不特定人投幣把玩以營業，嗣為警查獲
    等情，為被告於本院準備程序時所供承（本院卷第41頁），
    並有附表所示職務報告書、蒐證照片(警卷第35至53頁)、附
    件所示107年6月13日經商字第10702412670號函附卷可佐，
    則此等事實，堪信為真。　　
　⒉按電子遊戲場業管理條例所稱電子遊戲機，指利用電、電子
    、電腦、機械或其他類似方式操縱，以產生或顯示聲光影像
    、圖案、動作之遊樂機具，或利用上述方式操縱鋼珠或鋼片
    發射之遊樂機具。但未具影像、圖案，僅供兒童騎乘者，不
    包括在內；未依本條例規定領有電子遊戲場業營業級別證者
    ，不得經營電子遊戲場業，電子遊戲場業管理條例第4條第1
    項、第15條分別定有明文。次按選物販賣機如係提供消費者
    利用電力及機器手臂抓取物品之遊樂機具，與對價取物方式
    無涉時，因其是否提供物品，係取決於消費者之技術及熟練
    程度，則屬電子遊戲機；又選物販賣機之設計若不符選物付
    費方式直接取得陳列販售商品之買賣方式，亦屬電子遊戲機
    。換言之，選物販賣機之一般概念係為對價取物方式，其應
    符合物品價值與售價相當之一般消費原則，且無涉射倖性。
    市面上最常見選物販賣機之玩法為「投入10元硬幣可夾取1
    次，累積投至物品售價後保證取物」，依之前評鑑認其具有
    「保證取物」原則而將其評鑑結果為「非屬電子遊戲機」，
    可於一般場所擺放營業。惟嗣後於實務上發現常因業者設定
    較高的保證取物金額，誘使玩家產生「以小博大」之投機心
    態，故自97年起上開玩法之「選物販賣機」皆被評鑑為「益
    智類電子遊戲機」，僅得於領有電子遊戲場業營業級別證之
    場所營業，而影響業者申請評鑑之意願，直接以未經評鑑機
    具或假借業經評鑑為非屬電子遊戲機之名義於市面上營業。
    經濟部為解決上開現象，爰於107年5月15日邀集各界共同研
    商訂定「夾娃娃機」得評鑑為「非屬電子遊戲機」之評鑑參
    考標準，並據以提供電子遊戲機評鑑委員會作為夾娃娃機之
    評鑑參考。茲依附件所示經濟部107年6月13日經商字第1070
    2412670號函有關夾娃娃機之評鑑分類參考標準略以：「①具
    有保證取物功能，該保證取物金額原則不得超過新臺幣790
    元。②提供商品之市場價值，不得少於保證取物金額之百分
    之70。③提供商品之內容必須明確，且其內容及價值不得有
    不確定性（例如：不得為紅包袋、骰子點數換商品、摸彩券
    、刮刮樂等）。…倘不符合其說明書所載之上述要求者，即
    可認其與原評鑑通過之非屬電子遊戲機有別，應為未經評鑑
    之電子遊戲機，其擺放營業者，即違反電子遊戲場業管理條
    例第15條規定，應依同條例第22條規定辦理。」地方政府執
    行稽查時，針對個案機具是否為評鑑通過之機具，應依評鑑
    通過機具說明書內容據以查核，其機具名稱、外觀結構、遊
    戲流程（玩法）等皆須與說明書內容相同，方得認定為評鑑
    通過之機具等情，此為本院職務上已知。是以認定選物販賣
    機是否非屬於電子遊戲機，審核標準並非僅取決於該機臺是
    否具有「保證取物功能之電子設定」乙項，而是具體綜合考
    量以該電子機臺營業之經營者，實際營運使用該電子機臺之
    情形為斷，當業者違背上述相關要件，形同不當變更主管機
    關原先所核准之經營方式，使該電子機臺喪失其本為選物販
    賣機所應有之核心特性時，應認該機臺屬於電子遊戲。
　⒊本案被告有變更系爭機臺之玩法如上等節，業據其於警詢、
    偵查及本院準備程序、審理時供述明確，並有附表所示職務
    報告及蒐證照片可佐，既其玩法須由消費者先投幣夾取骰子
    ，若骰子落出洞口，即以戳戳樂戳洞並獲得彩券，再依彩券
    中獎與否，換取放置在系爭機臺上方之商品，足認消費者夾
    取之商品內容及價值，尚須視後續戳戳樂摸彩結果而定，而
    與上開「提供商品之內容必須明確，且其內容及價值不得有
    不確定性」之標準不符。況依蒐證照片及職務報告，機台內
    僅置放骰子3顆，骰子數量明顯與戳戳樂之數量差距甚大，
    明顯與「選物販賣機」之對價取物原則不符。從而，系爭機
    臺既均與單純選物販賣機之定義與性質不符，自不得以仍保
    有保證取物功能為卸責之藉口，該等機臺應屬電子遊戲場業
    管理條例第4條第1項所定義之電子遊戲機。而本案被告並未
    持有電子遊戲場業營業級別證，即將屬於電子遊戲機之系爭
    機臺擺放於店內供不特定人投幣把玩，堪認其確有違反電子
    遊戲場業管理條例第15條規定之情形。
　⒋次按經評鑑通過為非屬電子遊戲機之機具，如機具結構或軟
    體經修改者，依電子遊戲場業管理條例第7條第2項規定即視
    為新型機種，應即依規定申請檢驗及評鑑分類，電子遊戲場
    業管理條例第7條第2項定有明文。查該等機臺已由被告變更
    玩法，且被告未曾重新申請評鑑，是系爭機臺既經被告變更
    遊戲方式，依上開說明，即應重新申請評鑑，被告未領有電
    子遊戲場業營業級別證，在未經重新評鑑前，擺放該等機臺
    以營業，已違反電子遊戲場業管理條例第15條之規定而觸犯
    同條例第22條罪名，其前開所辯，顯係卸責之詞，不足為採
    。
　⒌復按所謂「賭博」，乃以未知之不確定事實決定勝負、爭取
    財物輸贏而具有射倖性、投機性之行為。查被告將系爭機臺
    放置在公眾得出入之前揭店內，供不特定消費者把玩，而消
    費者每投入10元之硬幣2枚，即得啟動機臺裝置，以前開方
    式把玩，倘骰子落出洞口，即以戳戳樂戳洞並獲得彩券，再
    依彩券中獎與否，換取放置在系爭機臺上方之商品，足見消
    費者係以20元之代價，把玩上開機台，並視把玩摸彩結果，
    向被告換取獎品，而消費者於把玩時，實質上並無法自由選
    擇其想夾取之特定物品，而係依摸彩內容之具射倖性及投機
    性結果，以換取獎品，自屬賭博之行為無訛，是被告所辯並
    無賭博云云，亦係卸責之詞，不足為採。
　⒍綜上所述，本案事證明確，被告上開犯行堪予認定，應依法
    論科。　
二、論罪科刑：
  ㈠按電子遊戲場業管理條例所謂電子遊戲場業，依該條例第3條
    規定，係指設置電子遊戲機供不特定人益智娛樂之營利事業
    。僅須設置電子遊戲機供人娛樂以營利者，即屬電子遊戲場
    業管理條例所指之電子遊戲場業，其規模如何則非所問，亦
    不專以在電子遊戲場設置電子遊戲機供人娛樂為限，在非電
    子遊戲場業之其他營利事業場所，附帶擺設電子遊戲機供人
    娛樂者，仍屬該條例第3條所指之「設置電子遊戲機供不特
    定人益智娛樂之營利事業」，依該條例第15條之規定，仍應
    領有電子遊戲場業營業級別證，始得營業。又所謂電子遊戲
    場「業」，指「業務」而言。刑法上所謂業務，係以事實上
    執行業務者為標準，指以反覆同種類之行為為目的之社會的
    活動而言；執行此項業務，縱令欠缺形式上之條件，仍無礙
    於業務之性質。因此不論該事業是否「專營」電子遊戲場業
    ，亦不問經營是否需達「一定之規模」，即使於原本所營事
    業外，兼營電子遊戲場業，或所經營之電子遊戲場不具相當
    之規模，亦無礙於電子遊戲場業管理條例相關規定之適用（
    最高法院90年度台非字第276號判決意旨參照）。查被告未
    領有電子遊戲場業營業級別證，在上開時、地，擺設經其變
    更玩法之電子遊戲機以營業，並以上開方式與不特定消費者
    對賭，是核被告所為，係違反電子遊戲場業管理條例第15條
    規定而犯同條例第22條之非法營業罪及刑法第266條第1項前
    段之賭博罪。
  ㈡刑事法若干犯罪行為態樣，本質上原具有反覆、延續實行之
    特徵，立法時既予特別歸類，定為犯罪構成要件之行為要素
    ，則行為人基於概括之犯意，在密切接近之一定時、地持續
    實行之複次行為，倘依社會通念，於客觀上認為符合一個反
    覆、延續性之行為觀念者，於刑法評價上，即應僅成立一罪
    ，學理上所稱「集合犯」之職業性、營業性或收集性等具有
    重複特質之犯罪均屬之，例如經營、從事業務、收集、販賣
    、製造、散布等行為概念者是（最高法院95年度台上字第10
    79號判決意旨參照）。查被告於上開時間，在屬公眾得出入
    場所，擺放系爭機臺，持續經營賭博性電子遊戲機，供不特
    定人賭玩，具有反覆、延續實行之特徵，從而在行為概念上
    ，應評價為包括一罪之集合犯。
　㈢被告以一行為同時觸犯非法營業罪及賭博罪，為想像競合犯
    ，應從一重之非法營業罪論處。
　㈣爰審酌被告未領有電子遊戲場業營業級別證，於上開時、地
    擺設前開機臺非法營業，並與不特定消費者對賭，不僅妨害
    主管機關對於電子遊戲場業之管理，亦有礙於社會安寧之維
    護、助長投機之風氣，應予非難；又考量被告否認犯行之犯
    後態度；另酌以被告自陳之教育程度、職業、家庭經濟狀況
    (本院卷第75頁)，暨本案營業期間、規模等一切情狀，量處
    如主文所示之刑，並諭知易科罰金之折算標準。另被告否認
    犯行，檢察官於本案復未舉證說明被告之獲利，故本院無從
    認定被告之獲利，自不予宣告沒收犯罪所得。又系爭機台及
    IC晶片1片，被告供稱係查獲地點場主洪僑廷所有，故本院
    亦不予沒收；又本案係警方執行風化探查勤務而查獲，而本
    案亦無事證足以顯示警方起初執行勤務發現該等機臺時，有
    顧客把玩機臺而與被告進行對賭行為，是難認本案扣案物為
    當場賭博之器具與在賭檯或兌換籌碼處之財物，附此敘明。
    另戳戳樂1個、骰子3個、摸彩券30張、商品初音公仔1個、
    商品鬼滅之刃公仔1個、商品七龍珠公仔1個，被告供稱係其
    所有，且經本院認定為供本案犯罪之用，均依刑法第38條第
    2項宣告沒收。至現金新臺幣260元，無證據證明與本案相關
    ，不予沒收。
據上論斷，應依刑事訴訟法第299 條第1 項前段，判決如主文。
本案經檢察官黃莉琄提起公訴，檢察官乙○○到庭執行職務。
中　　華　　民　　國　　111 　年　　8 　　月　25 　　日
　　　　　　　　　刑事第八庭    法　官　郭瓊徽
以上正本證明與原本無異。
如不服本判決應於收受本判決後20日內向本院提出上訴書狀，並
應敘述具體理由。其未敘述上訴理由者，應於上訴期間屆滿後20
日內向本院補提理由書狀（均須按他造當事人之人數附繕本）「
切勿逕送上級法院」。 
　　　　　　　　　　　　　　　　書記官　王珮君
中　　華　　民　　國　　111 　年　　8 　　月　　25　　日
附錄法條
電子遊戲場業管理條例第15條
未依本條例規定領有電子遊戲場業營業級別證者，不得經營電子
遊戲場業。

電子遊戲場業管理條例第22條
違反第15條規定者，處行為人1年以下有期徒刑、拘役或科或併
科新臺幣50萬元以上250萬元以下罰金。

中華民國刑法第266條
在公共場所或公眾得出入之場所賭博財物者，處5萬元以下罰金
。
以電信設備、電子通訊、網際網路或其他相類之方法賭博財物者
，亦同。
前二項以供人暫時娛樂之物為賭者，不在此限。
犯第1項之罪，當場賭博之器具、彩券與在賭檯或兌換籌碼處之
財物，不問屬於犯罪行為人與否，沒收之。

附表：警卷第25至27頁
職務報告             1ll年3月15日 　　本分局永信派出所警員張碩峯於111年3月15日19時45分許執行轄區風化探查，在臺南市○○區○○○路00號「抓癢」内，發現店内編號22號之選物販賣機，當場測試機臺及蒐證把玩機檯方式，其能否獲得禮品係依據機台外之戳戳樂來獲取摸彩券兌獎，並非靠消費者把玩技巧，另消費者獲獎之價值亦有高低之分，顯有違反電子遊戲場業管理條例及賭博罪之虞。 　　查經濟部107年6月13日經商字第10702412670號函之說明二、（一）、3：「提供商品之内容必須明確，且其内容與價值不得有不確定性(例如：不得為紅包袋…）」；續說明三：「符合上開要求項目並經評鑑為非屬電子遊戲機之夾娃娃機...（一）經查獲之夾娃娃機倘不符合其說明書所載之上述要求項目第1項至第7項之一者，即可認其與原評鑑通過之非屬電子遊戲機有別，應為未經評鑑之電子遊戲機，其擺放營業者，即違反本條例（即電子遊戲場業管理條例）第15條規定，應依本條例第22條規定辦理。」查獲機臺依上述經濟部函内容，應屬未經評鑑之電子遊戲機，卻未擺放在有臺南市政府申請電子遊戲場業營利事業級別證之處所，確有違反電子遊戲場業管理條例第15條及第22條之規定，遂啟動偵查程序。 　　該機具玩法係消費者將骰子夾取後，於機檯上面戳戳樂戳洞獲取内部一張摸彩券，再依照所得摸彩券號碼判斷與機檯上方獎品摸彩券相符與否，有相符者即能獲得之該相符之獎品，或未對中號碼者。消費者在投幣把玩前，無法精準判斷該次所能夠獲取之獎品…。機檯主甲○○依此不確定性結果之操作方式提供顧客消遣娛樂，再以此方式經營電子遊戲場業，顯有違反電子遊戲場業管理條例及賭博罪之虞。 　　經警方聯絡嫌疑人甲○○後，甲○○於20時30分許到達臺南市○○區○○○路00號「抓癢」内，甲○○當場提供機檯内IC板1塊、骰子3顆、公仔獎品3個、集幣箱内10元硬幣260元、摸彩券30張、戳戳樂1個予警方查扣。經雙方回到永信派出所拆開戳戳樂檢視，一共獲得摸彩券30張，商品價格约在新臺幣（以下同）500至600元，惟消費者亦有可能未獲取任何商品（摸彩券未對中情形下）。 　　本案機檯雖設有保證取物金額660元，甲○○亦辯稱其經 營機檯之機檯商品為機檯内部放置之骰子，且機檯外設置之戳戳樂係額外贈送消費者把玩，但警方到場時機檯内僅有3顆骰子，骰子數量明顯與戳戳樂之數量差距明顯，且機檯上貼有相關規則，「戳戳樂獲取之摸彩券如未中獎，現場當次集滿10張未中獎之摸彩券，則會送未中獎者洗衣球1箱」，明顯係安慰未中獎者，既是贈送之戳戳樂措施，為何又設置安慰獎？甲○○之說詞顯與社會上經營商店模式大不同，因而可以得知該機檯把玩方式係夾取骰子（代夾物）後，靠戳戳樂内之摸彩券兌獎機檯上方之公仔獎品，骰子則再交付甲○○取回，消費者僅能藉由投幣10元來賭運氣，看看能否獲得價值最大獎之600元商品，明顯與「選物販賣機」之對價取物原則不符，係屬不確定之操作結果，加上機檯設計及遊戲方式並未通過經濟部評鑑為「非屬電子遊戲機」，顯見甲○○利用該違規機檯謀利自己。  報告人：張碩峯